臺灣桃園地方法院刑事判決
111年度簡上字第68號
上  訴  人
即  被  告  謝宥竹（原名謝仲竹）




上列上訴人即被告因傷害案件，不服本院中華民國110年12月30
日110年度壢簡字第1919號第一審刑事簡易判決（聲請簡易判決
處刑案號：110年度偵字第37152號），提起上訴，本院管轄之第
二審合議庭判決如下：
    主  文
原判決撤銷。
謝宥竹犯傷害罪，處拘役拾伍日，如易科罰金，以新臺幣壹仟元
折算壹日。緩刑貳年。
    事  實
一、謝宥竹與卓訓祺同為位於桃園市○鎮區○○路000號之厚陞禾社
    區住戶，雙方於民國110年7月28日17時許，因細故在前址社
    區一樓大廳發生爭執，卓訓祺遂先以右手握拳朝謝宥竹之頭
    部揮擊，待卓訓祺之右手經謝宥竹推開且卓訓祺因此背對謝
    宥竹之際，謝宥竹竟基於傷害之犯意，以其左手朝卓訓祺之
    頭部及背部接續毆打數拳，致卓訓祺因此受有鼻子鈍傷及頭
    部鈍傷等傷害。後經卓訓祺訴警處理，始經警循線查悉上情
    。
二、案經卓訓祺訴由桃園市政府警察局平鎮分局移送臺灣桃園地
    方檢察署檢察官偵查後聲請簡易判決處刑。
    理  由
壹、證據能力部分：
一、按被告以外之人於審判外之言詞或書面陳述，除法律有規定
    者外，不得作為證據；被告以外之人於審判外之陳述，雖不
    符前四條之規定，而經當事人於審判程序同意作為證據，法
    院審酌該言詞陳述或書面陳述作成時之情況，認為適當者，
    亦得為證據。當事人、代理人或辯護人於法院調查證據時，
    知有第159 條第1 項不得為證據之情形，而未於言詞辯論終
    結前聲明異議者，視為有前項之同意，刑事訴訟法第159 條
    第1 項、第159 條之5 ，分別定有明文。查本判決下列所引
    用之被告以外之人於審判外之言詞陳述，雖屬傳聞證據，惟
    被告謝宥竹於本院審理中表示同意作為證據方法而不予爭執
    （見本院簡上字卷第36頁），且迄至言詞辯論終結前亦未再
    聲明異議，本院審酌前開證據資料製作時之情況，尚無違法
    不當及證明力明顯過低之瑕疵，亦認為以之作為證據應屬適
    當，爰依前揭規定，認前開證據資料均有證據能力，合先敘
    明。
二、其餘本件認定事實所引用之卷內所有卷證資料（包含書證、
    物證等證據）之證據能力，檢察官及被告於本院審理時均不
    爭執，且無證據證明係公務員違背法定程序所取得，復無顯
    不可信及證據力明顯低下之情形，故本院均認具有證據能力
    ，併予敘明。
貳、實體部分：
一、認定事實所憑之證據及理由：
    上開犯罪事實，業據被告於本院準備程序及審理中均坦承不
    諱（見本院簡上字卷第36、54頁），核與證人即告訴人卓訓
    祺於警詢及偵訊中，就其於上開時、地確在與被告因磁扣使
    用之事發生爭執後，旋遭被告徒手攻擊，並致其因此受有鼻
    子及頭部鈍傷等情所為之證述（見偵字卷第23頁反面、第31
    頁），情節大致相符，並有告訴人之天成醫院診斷證明書1
    份、告訴人受傷照片3張及現場監視錄影翻拍照片2張在卷可
    稽（見偵字卷第31至35頁）；復經本院當庭勘驗案發現場監
    視錄影光碟確認無誤，有本院審判筆錄在卷可參（見本院簡
    上字卷第50至53頁）。是依前開證人證述及卷附之各項文書
    及證物等補強證據，已足資擔保被告前開自白具有相當程度
    之真實性，而得確信被告前揭自白之犯罪事實確屬真實。是
    本件事證明確，被告傷害犯行洵堪認定，應予依法論科。
二、論罪之說明：　　
　　核被告所為，係犯刑法第277條第1項之傷害罪。被告於上開
    時、地，徒手多次攻擊告訴人之傷害行為，在主觀上顯係基
    於一貫之犯意而為，且係在同一地點之密切接近時間內所為
    ，並侵害告訴人同一身體法益，各行為之獨立性薄弱，依一
    般社會健全觀念，難以強行分開，應視為數個舉動之接續施
    行而合為包括之一行為予以評價，較為合理，是應論以接續
    犯之包括一罪。
三、撤銷改判理由及科刑審酌事項：　
　㈠原審以被告罪證明確，據以論罪科刑，固非無見。惟查，告
    訴人於上開時、地所受之右側手部第五掌骨骨折之傷害，並
    非被告上開傷害行為所致，而應如後所述不另為無罪之諭知
    ，原審認前開骨折傷害亦係被告傷害犯行所致，容有未合，
    則本院認被告傷害犯行所致之傷害結果，既較原審所認被告
    之傷害情節為輕，被告以告訴人所受之骨折傷害非其所致為
    由提起上訴，即屬有理，自應由本院撤銷改判。
　㈡爰以行為人之責任為基礎，審酌被告因細故與告訴人發生爭
    執，竟不思以和平方法溝通，而於告訴人先對其動手揮拳後
    ，逕對告訴人為上開揮拳攻擊之舉，以為報復，恣意傷害他
    人身體，並致告訴人因此受有上揭傷害，顯見其自我情緒管
    理能力及尊重他人身體法益之法治觀念有待加強，所為實有
    不該，惟念其犯後坦承犯行，態度尚佳，且於原審判決之後
    終與告訴人達成調解，並已賠償告訴人所受損害，且獲告訴
    人同意不予追究，有調解單1份附卷可參（見本院簡上字卷
    第61頁），堪認其犯後確有悛悔改過之心，復兼衡其犯罪之
    動機、目的、手段、告訴人所受傷勢非重等一切情狀，量處
    如主文所示之刑，並諭知易科罰金之折算標準，以資懲儆。
四、緩刑宣告之說明：
　㈠按緩刑期滿，而緩刑之宣告未經撤銷者，其刑之宣告失其效
    力，刑法第76條定有明文。此種情形，即與未曾受有期徒刑
    以上刑之宣告者相同（最高法院87年度台非字第56號判決意
    旨參照）。查被告前於98年間固因詐欺案件，經本院以98年
    度審簡字第447號判決判處有期徒刑4月，緩刑2年確定，嗣
    該緩刑期滿而緩刑之宣告未經撤銷，有臺灣高等法院被告前
    案紀錄表1份（見本院簡上字卷第15頁）在卷可稽，則揆諸
    前開說明，被告前開詐欺案件刑之宣告即已失其效力，而與
    未受刑之宣告者相同。
　㈡是被告前未曾因故意犯罪受有期徒刑以上刑之宣告，其犯後
    坦認犯行，除已與告訴人達成調解，並已賠償告訴人所受損
    害，更經告訴人表示願給被告緩刑機會等情，有上開調解單
    在卷可參，堪認被告悔意甚殷，經此偵審教訓及本次罪刑之
    科處，自知所惕勉，信無再犯之虞，則本院認對其宣告之刑
    以暫不執行為適當，爰併諭知緩刑2 年，以啟自新。
五、不另為無罪之諭知部分：
  ㈠公訴意旨另略以：被告基於傷害之犯意，於如事實欄所述時
    、地，出手毆打告訴人，致告訴人因此受有右側手部第五掌
    骨骨折之傷害。因認被告此部分所為，亦涉犯刑法第277條
    第1項之傷害罪嫌等語
  ㈡按犯罪事實應依證據認定之，無證據不得認定犯罪事實；不
    能證明被告犯罪者，應諭知無罪之判決，刑事訴訟法第154 
    條第2項、第301條第1項前段分別定有明文。次按，認定不
    利於被告之事實，須依積極證據，苟積極證據不足為不利於
    被告事實之認定時，即應為有利被告之認定，更不必有何有
    利之證據。又事實之認定，應憑證據，如未能發現相當證據
    ，或證據不足以證明，自不能以推測或擬制之方法，為裁判
    基礎；認定犯罪事實，所憑之證據，雖不以直接證據為限，
    間接證據亦包括在內，然無論直接或間接證據，其為訴訟上
    之證明，須於通常一般之人均不致於有所懷疑，而得確信其
    為真實之程度者，始得據之為有罪之認定，倘其證明尚未達
    到此一程度，而有合理性懷疑之存在時，即無從為有罪之認
    定（最高法院30年上字第816號、40年台上字第86號、76年
    台上字第4986號判例意旨可資參照）。況刑事訴訟法第161
    條第1項亦明定：檢察官就被告犯罪事實，應負舉證責任，
    並指出證明之方法。是檢察官對於起訴之犯罪事實，應負提
    出證據及說服之實質舉證責任，倘其所提出之證據，不足為
    被告有罪之積極證明，或其指出證明之方法，無從說服法院
    以形成被告有罪之心證，基於無罪推定之原則，自應為被告
    無罪判決之諭知（最高法院92年台上字第128號判例亦同此
    意旨）。
  ㈢公訴意旨就此認定，無非係以告訴人之指述、上揭診斷證明
    書所載、告訴人受傷照片及現場監視錄影翻拍照片為其論據
    。訊據被告堅詞否認有何因揮拳毆打致告訴人受有骨折傷害
    之傷害犯行，辯稱：我的傷害行為只有造成告訴人受頭部及
    鼻子的傷等語。
　㈣經查，告訴人於上開時、地在與被告發生肢體衝突並遭被告
    以上開事實欄所述方式攻擊後確有就醫，並經醫院診斷其除
    受有上揭鼻子及頭部鈍傷外，另受有右側手部第五掌骨骨折
    之傷害等情，固據告訴人於警詢中證述明確，並有上揭診斷
    證明書為佐。惟告訴人與被告於上開時、地發生衝突之際，
    係告訴人先以右手握拳朝被告頭部揮擊，嗣被告方以左手朝
    告訴人之頭部及背部揮拳攻擊等情，業經本院當庭勘驗案發
    現場監視錄影光碟確認無誤，有上開審理筆錄在卷可證。是
    依前開勘驗結果，當日既係告訴人先以其右手握拳攻擊被告
    頭部，且被告當日於後並未見有何攻擊告訴人右手之舉，則
    告訴人所受右側手部第五掌骨骨折傷害，自有高度可能係告
    訴人於揮拳攻擊內有堅硬頭骨以保護重要腦部器官之被告頭
    部之際，右手因猛力碰擊堅硬頭骨遭創所致，尚無從認定與
    被告上開傷害行為，有直接必然關連性而具有因果關係，自
    不得遽認被告上開傷害行為，有造成告訴人受有右側手部第
    五掌骨骨折之傷害結果。職是，本院自無法徒憑告訴人之證
    述及上開診斷證明書，逕認被告有造成告訴人右側手部第五
    掌骨骨折之傷害犯行。
　㈤綜上所述，依卷存事證，尚無足證明被告有傷害告訴人右側
    手部第五掌骨致生骨折傷害之傷害犯行，本應為被告無罪之
    諭知，惟此部分與被告上揭經本院諭知有罪之傷害部分，有
    實質上一罪關係，爰不另為無罪之諭知。
據上論斷，應依刑事訴訟法第455 條之1 第1 項、第3 項、第36
9 條第1 項前段、第364 條、第299 條第1 項前段，刑法第277
條第1 項、第41條第1 項前段、第74條第1 項第1 款，刑法施行
法第1 條之1 第1 項，判決如主文。
本案經檢察官楊挺宏聲請簡易判決處刑，由檢察官林佳勳到庭執
行公訴。　　　　
中　　華　　民　　國　　111 　年　　5 　　月　　6 　　日
           刑事第十庭    審判長法　官　林大鈞
　　　　　　　　　             法  官  徐漢堂
　　　　　　　　　             法  官  陳愷璘
以上正本證明與原本無異。
不得上訴。
　　　　　　　　　　　　　　　 書記官　陳淑瓊
　　　　　　　　　
中　　華　　民　　國　　111 　年　　5 　　月　　9 　　日
附錄論罪科刑法條：
中華民國刑法第277條
傷害人之身體或健康者，處5年以下有期徒刑、拘役或50萬元以
下罰金。
犯前項之罪，因而致人於死者，處無期徒刑或7年以上有期徒刑
；致重傷者，處3年以上10年以下有期徒刑。